【裁判字號】    97,訴,144
【裁判日期】    970317
【裁判案由】    偽造文書等
【裁判全文】
臺灣高雄地方法院刑事判決               97年度訴字第144號
公  訴  人  臺灣高雄地方法院檢察署檢察官
被      告  甲○○
上列被告因偽造文書等案件，經檢察官提起公訴（96年度偵字第
19046 號），嗣因被告就被訴事實為有罪之陳述，經本院告知簡
式審判程序意旨，並聽取公訴人及被告之意見後，本院合議庭裁
定由受命法官獨任依簡式審判程序審理，判決如下：
    主  文
甲○○共同犯行使偽造公文書罪，處有期徒刑壹年貳月。緩刑貳
年，並應向國庫支付新臺幣參萬元。扣案偽造之高雄縣政府消防
局在職證明書、偽造之高雄縣政府消防局薪資明細表、偽造之高
雄縣政府消防局服務證、偽造之東港郵局郵政存簿儲金簿封面、
偽造之儲金簿內頁交易明細各壹紙；未扣案偽造之「高雄縣政府
消防局印」、「局長顏高山」印章各壹枚，均沒收。
    事  實
一、甲○○於民國96年5 月上旬，透過友人賴秀峰（另案偵查中
    ）介紹結識以不實財力證明辦理貸款之真實姓名年籍均不詳
    之成年男子，遂與該成年男子共同基於意圖為自己不法所有
    、偽造特種文書、偽造公印文、偽造私文書、偽造公文書及
    行使偽造特種文書、行使偽造私文書、行使偽造公文書之犯
    意聯絡，於96年5 月9 日，在不詳地點，由甲○○提供其年
    籍資料及個人照片1 張，供該不詳姓名之成年男子偽造申請
    貸款所需提交審核之相關文件。該成年男子遂於不詳時、地
    ，偽造甲○○任職於高雄縣政府消防局之在職證明書之特種
    文書（其上蓋有偽造之「高雄縣政府消防局印」公印文及「
    局長顏高山」之印文各1 枚）、甲○○任職於高雄縣政府消
    防局之服務證之特種文書（其上蓋有偽造之「高雄縣政府消
    防局印」公印文1 枚）、甲○○任職於高雄縣政府消防局之
    薪資明細表之公文書、甲○○之東港郵局郵政存簿儲金簿封
    面及儲金簿內頁交易明細資料之私文書等文件佯作財力證明
    後，再於96年5 月16日下午4 時30分許，由上開不詳姓名之
    成年男子指派另1 名不詳姓名之成年男子，陪同甲○○前往
    位於高雄縣鳳山市○○路32號之合作金庫銀行興鳳分行（下
    稱合作金庫銀行），推由甲○○進入該銀行，並持上開偽造
    之在職證明書、薪資明細表向該銀行不知情之承辦人員王蘇
    鳳申辦新臺幣（下同）80萬元貸款而行使之，足生損害於合
    作金庫銀行對於金融交易管理、個人信用評估之正確性及高
    雄縣政府消防局文書之公信力、核發在職證明書、服務證、
    薪資證明之正確性；惟因王蘇鳳察覺甲○○所交付上開偽造
    之在職證明書、薪資明細表有異，隨即向高雄縣政府消防局
    查證，嗣於96年5 月25日上午10時許，王蘇鳳撥打電話通知
    甲○○佯以需再繳交高雄縣政府消防局之服務證、郵政存簿
    儲金簿封面及內頁交易明細資料等資料，甲○○旋以電話聯
    絡該不詳姓名之成年男子，以傳真之方式，將上開偽造之高
    雄縣政府消防局服務證、偽造之東港郵局郵政存簿儲金簿封
    面及內頁交易明細傳送至合作金庫銀行，王蘇鳳接獲上開資
    料後，旋即通知甲○○於96年5 月25日上午10時30分許前來
    合作金庫銀行領取貸款，並報警處理，嗣於同日下午2 時30
    分許，甲○○前往合作金庫銀行欲領取上開貸款之款項，為
    埋伏警員當場逮捕查獲，甲○○始未得逞，並扣得偽造之高
    雄縣政府消防局在職證明書、高雄縣政府消防局薪資明細表
    、高雄縣政府消防局服務證、東港郵局郵政存簿儲金簿封面
    及儲金簿內頁交易明細各1 紙。
二、案經高雄縣政府警察局鳳山分局報告臺灣高雄地方法院檢察
    署檢察官偵查起訴。
    理  由
一、按本件被告甲○○所犯係死刑、無期徒刑、最輕本刑為3 年
    以上有期徒刑以外之罪，其於準備程序就前揭被訴事實為有
    罪之陳述，經受命法官告知簡式審判程序之旨，並聽取其與
    公訴人之意見後，本院認無不得或不宜改依簡式審判程序進
    行之處，爰依刑事訴訟法第273 條之1 第1 項、第284 條之
    1 ，裁定本件由受命法官獨任進行簡式審判程序，合先敘明
    。
二、上開犯罪事實，業據被告於本院審理中坦承不諱，核與證人
    即員警王秀全於偵查中、證人即合作金庫銀行員工王蘇鳳於
    警詢及偵查中證述情節大致相符，並有高雄縣政府警察局鳳
    山分局扣押筆錄暨扣押物品目錄表、高雄縣政府消防局在職
    證明書、高雄縣政府消防局薪資明細表、高雄縣政府消防局
    之服務證、東港郵局帳號00000000000000號郵政存簿儲金簿
    及內頁資料影本、高雄縣政府消防局高縣消行字第09600045
    02號函在卷可資佐證（見警卷第6 頁反面至11頁反面），足
    認被告之自白核與事實相符，自可採為認定事實之依據，本
    件事證明確，被告犯行堪以認定。
三、查高雄縣高雄縣政府消防局薪資明細表係屬公文書，而高雄
    縣政府消防局在職證明書、高雄縣政府消防局之服務證均屬
    刑法第212 條之特種文書，其上所蓋用「高雄縣政府消防局
    印」公印文外，另於在職證明書上蓋用「局長顏高山」印文
    ，該印文僅係表示簽名章，乃表示職務之某人以明責任，為
    刑法第217 條之印文。而郵政存簿儲金簿、銀行存摺係證明
    私人往來存款之用為刑法第210 條之私文書。被告持上開偽
    造之高雄縣政府消防局在職證明書、高雄縣政府消防局薪資
    明細表、高雄縣政府消防局服務證、東港郵局郵政存簿儲金
    簿封面、儲金簿內頁交易明細，向合作金庫詐貸80萬元而未
    得逞，足生損害於高雄縣政府消防局文書之公信力及銀行對
    於個人信用評估之正確性，核被告所為係犯刑法第216 條、
    第210 條行使偽造私文書罪、同法第216 條、第211 條行使
    偽造公文書罪、同法第216 條、第212 條行使偽造特種文書
    罪、同法第218 條第1 項偽造公印文罪、同法第339 條第3
    項、第1 項之詐欺取財未遂罪。被告偽造公、私文書、特種
    文書之低度行為，為行使偽造公、私文書、特種文書之高度
    行為所吸收，不另論罪。而被告行使偽造特種文書，該文書
    上所偽造「局長顏高山」之印文，係屬偽造特種文書行為之
    一部，不另構成偽造印文罪。惟偽造特種文書（即高雄縣政
    府消防局在職證明書、高雄縣政府消防局服務證）所同時偽
    造之「高雄縣政府消防局印」之公印文，因刑法第218 條偽
    造公印文罪較刑法第212 條偽造特種文書為重，則於偽造刑
    法第212 條之文書同時偽造公印文者，即難僅論以該條之罪
    而置刑法第218 條處刑較重之罪於不問，司法院院解字第30
    20號、大法官會議釋字第82號解釋可資參照。被告與2 名不
    詳姓名之成年男子間就上開犯行，有犯意聯絡及行為分擔，
    均為共同正犯。又被告為達詐欺取財之目的，在密接之時間
    、空間內，提出上開偽造之文件申請貸款而觸犯不同罪名，
    侵害不同法益，在法律評價上應可認為一行為而觸犯數罪名
    ，為想像競合犯，依刑法第55條規定，從一重之行使偽造公
    文書罪論處。再者，檢察官就行使特種文書部分，雖僅起訴
    「高雄縣政府消防局在職證明書」、「高雄縣政府消防局服
    務證」部分，漏未就偽造「高雄縣政府消防局印」之公印文
    部分提起公訴，惟檢察官就犯罪事實之一部提起公訴者，其
    效力及於全部，刑事訴訟法第267 條定有明文，是本院仍得
    就此部分一併審理，附此敘明。爰審酌被告明知其並未在高
    雄縣政府消防局任職，竟為解決資金週轉之困境，與上開不
    詳姓名之成年男子共同以偽造文件之方式，向銀行詐取財物
    ，嚴重損及高雄縣政府消防局文書之公信力，危害社會經濟
    秩序甚鉅，所為誠屬可議，惟念及被告犯後坦承犯行，前無
    犯罪前科紀錄，有臺灣高等法院被告全國前案紀錄表在卷可
    稽，素行尚佳，且尚未詐得貸款金額即為警查獲，及其犯罪
    之動機、目的、手段等一切情狀，量處如主文所示之刑，以
    示懲儆。又被告之犯罪時間在96年4 月24日以後，不符中華
    民國96年罪犯減刑條例之規定，併此敘明。
四、末查，被告前未曾受有期徒刑以上刑之宣告，素行尚稱良好
    ，有臺灣高等法院被告前案紀錄表可稽，其因一時貪欲，而
    為本件犯行，被告犯後復能坦認犯行，犯後態度尚稱良好，
    茲念其僅因一時失慮，致罹刑章，其經此偵、審教訓後，應
    知所警惕，信無再犯之虞，且檢察官亦請求給予被告緩刑之
    機會（見本院卷第24、39頁），再刑罰固屬國家對於犯罪之
    人，以剝奪法益之手段，所加之公法之制裁，惟其積極目的
    ，則在預防犯人之再犯，故對於初犯，惡性未深，天良未泯
    者，若因偶然觸法，即置諸刑獄自非刑罰之目的，是本院斟
    酌再三，認所宣告之刑以暫不執行為適當，爰依刑法第74條
    第1 項第1 款之規定，併予諭知緩刑2 年，以啟自新。惟本
    院考量被告上開犯罪情節，對公益之危害並非輕微，認除上
    開緩刑之宣告外，另有科予被告一定負擔之必要，併依刑法
    第74條第2 項第4 款規定，併予諭知被告應向國庫支付3 萬
    元，以收緩刑預防再犯之功效。
五、扣案偽造之高雄縣政府消防局在職證明書、高雄縣政府消防
    局薪資明細表、高雄縣政府消防局服務證、東港郵局郵政存
    簿儲金簿封面及儲金簿內頁交易明細各1 紙，係被告與上開
    不詳姓名成年男子共同所有，供渠等共同犯罪所用之物，業
    據被告陳明在卷，爰依刑法第38條第1 項第2 款宣告沒收。
    而上開高雄縣政府消防局在職證明書上所蓋偽造之「高雄縣
    政府消防局印」公印文、「局長顏高山」印文各1 枚，高雄
    縣政府消防局服務證上所蓋偽造之「高雄縣政府消防局印」
    公印文1 枚，因上開偽造之在職證明書、服務證均已宣告沒
    收，自毋庸另就印文部分諭知沒收。另未扣案偽刻之「高雄
    縣政府消防局印」、「局長顏高山」印章各1 枚，並無證據
    足認業已滅失，自應依刑法第219 條之規定，不問屬於犯人
    與否，均沒收之。
據上論斷，應依刑事訴訟法第273 條之1 第1 項、第284 條之1
、第299 條第1 項前段，刑法第28條、第216 條、第210 條、第
211 條、第212 條、第218 條、第339 條第1 項、第3 項、第55
條、第74條第1 項第1 款、第2 項第4 款、第219 條、第38條第
1 項第2 款，判決如主文。
本案經檢察官乙○○到庭執行職務。
中    華    民    國    97    年    3     月    17    日
                  刑事第二庭    法  官  錢衍蓁
以上正本證明與原本無異。
如不服本判決應於收受本判決後10日內向本院提出上訴書狀，並
應敘述具體理由，如未敘述上訴理由者，應於上訴期間屆滿後20
日內補提理由書狀於本院（均須按他造當事人之人數附繕本）「
切勿逕送上級法院」。
中    華    民    國    97    年    3     月    17    日
                                書記官  秦富潔
附錄本判決論罪科刑法條：
中華民國刑法第216條
 (行使偽造變造或登載不實之文書罪)
行使第210 條至第215 條之文書者，依偽造、變造文書或登載不
實事項或使登載不實事項之規定處斷。
中華民國刑法第210條
（偽造變造私文書罪）
偽造、變造私文書，足以生損害於公眾或他人者，處5 年以下有
期徒刑。
中華民國刑法第211條
 (偽造變造私文書罪)
偽造、變造私文書，足以生損害於公眾或他人者，處五年以下有期徒刑。
中華民國刑法第212條
 (偽造變造特種文書罪)
偽造、變造護照、旅券、免許證、特許證及關於品行、能力服務或其他相
類之證書、介紹書，足以生損害於公眾或他人者，處一年以下有期徒刑、
拘役或三百元以下罰金。
中華民國刑法第218條
 (偽造盜用公印或公印文罪)
偽造公印或公印文者，處五年以下有期徒刑。
盜用公印或公印文足以生損害於公眾或他人者，亦同。
中華民國刑法第339條
 (普通詐欺罪)
意圖為自己或第三人不法之所有，以詐術使人將本人或第三人之物交付者
，處五年以下有期徒刑、拘役或科或併科一千元以下罰金。
以前項方法得財產上不法之利益或使第三人得之者，亦同。
前二項之未遂犯罰之。
前2項之未遂犯罰之。


司法院資訊處製作；財團法人民間司法改革基金會備份。
